智慧財產及商業法院民事裁定  
111年度民著訴字第6號
原      告  英丰寶資訊股份有限公司


法定代理人  陳夙蓮              
訴訟代理人  王仁君律師  
            黃仁宜律師   
            洪振盛律師   
被      告  安泰商業銀行股份有限公司

兼  法  定
代  理  人  丁予康              
訴訟代理人  陳鵬光律師  
            曾毓君律師  
上列當事人間請求侵害著作權有關財產權爭議等事件，本院裁定
如下：
    主  文
本件移送臺灣臺北地方法院。　　
　　理  由
一、按訴訟之全部或一部，法院認為無管轄權者，依原告聲請或
    依職權以裁定移送於其管轄法院；又當事人得以合意定第一
    審管轄法院。但以關於由一定法律關係而生之訴訟為限。前
    項合意，應以文書證之，民事訴訟法第28條第1 項、第24條
    分別定有明文。又智慧財產法院組織法（現已更名為智慧財
    產及商業法院組織法，以下仍稱智慧財產法院組織法）與智
    慧財產案件審理法為特別之程序法，應優先適用。
二、次按智慧財產法院組織法第3 條第1款、第4 款所定之民事
    事件，由智慧財產法院（現已更名為智慧財產及商業法院，
    以下仍稱智慧財產法院）管轄，智慧財產案件審理法第7 條
    定有明文。又依專利法、商標法、著作權法、光碟管理條例
    、營業秘密法、積體電路電路布局保護法、植物品種及種苗
    法或公平交易法所保護之智慧財產權益所生之第一審及第二
    審民事訴訟事件，及其他依法律規定或經司法院指定由智慧
    財產法院管轄之案件，由智慧財產法院管轄，智慧財產法院
    組織法第3 條第1 款、第4 款亦定有明文。準此，依上開關
    於本院管轄民事事件之規定，採列舉方式，係由本院優先管
    轄，而非本院專屬管轄，亦即未排除普通法院就因智慧財產
    權所生之私法關係涉訟之管轄權，應認上開管轄規定係特別
    審判籍之規定。再按民事訴訟法關於合意管轄之規定，除專
    屬管轄外，得排斥其他審判籍而優先適用（最高法院109年
    度台抗字第793號裁定意旨參照），又智慧財產案件審理細
    則第9條規定智慧財產民事、行政訴訟事件非專屬智慧財產
    法院管轄，參酌智慧財產法院組織法第1 條立法意旨，為使
    智慧財產之民事訴訟事件能集中由智慧財產法院依智慧財產
    案件審理法所定程序審理，普通法院應移送智慧財產法院，
    而民事訴訟法第24條、第25條規定之情形則除外（最高法院
    101年度台抗字第685號裁定意旨參照）。從而，當事人如捨
    智慧財產法院，合意普通法院為管轄法院，應尊重當事人之
    意思，由該普通法院為管轄法院。
三、經查：
　㈠本件原告起訴主張其於民國108年10月22日與被告安泰商業銀
    行股份有限公司(下稱被告安泰銀行)簽訂系統建置暨軟體授
    權合約書（下稱系爭合約書），系爭合約書第23條固有合意
    由臺灣臺北地方法院（下稱臺北地院）為第一審管轄法院，
    但本件訴訟為智慧財產權訴訟，本院為專屬管轄法院，應得
    排除兩造間合意管轄之約定等語；另被告則以本件有合意管
    轄之約定，請求將本件移轉管轄至臺北地院等語，依前開民
    事訴訟法第28條第1項規定，得聲請移轉管轄之人為原告，
    倘被告具狀請求移轉管轄，堪認係促請法院依職權審認管轄
    權是否存在。　
  ㈡原告主張被告安泰銀行在未獲原告授權，而修改其依系爭合
    約書附件一之規格所建置之「數位金融服務平台3.0第一階
    段」(下稱系爭軟體)。系爭合約書並未特別約定系爭軟體之
    智慧財產歸屬，但第9條約定：「甲方(即安泰銀行)依本合
    約規定完成給付款項後，取得乙方(即英丰寶公司)依本合約
    所提供之軟體永久使用權。」原告並於109年3月間將系爭軟
    體交付予被告安泰銀行。惟被告安泰銀行卻一再拖延驗收工
    程並拒絕支付尾款，更在未付清款項前即讓系爭軟體上線供
    被告安泰銀行客戶使用，原告甚且發現被告安泰銀行在未經
    原告同意下，擅自修改系爭軟體程式碼，已侵害原告之著作
    財產權云云。準此，原告起訴主張之核心事實為依系爭合約
    書之約定，所生之民事上權利義務之爭議。再觀諸系爭合約
    書第23條約定：「如本合約有任何爭議時，雙方同意以中華
    民國法律為準據法，如因本合約致生任何爭議時，雙方同意
    以臺灣臺北地方法院為第一審管轄法院」等語明確（本院卷
    第51頁），堪認兩造已有合意約定因系爭合約書所生之爭議
    ，由臺北地院為第一審管轄法院。是以，兩造就本件系爭合
    約書爭議事件，既有書面約定合意管轄法院，揆諸前揭說明
    ，合意管轄之約定自得排斥其他審判籍即本院特別審判籍而
    優先適用，從而本件即有民事訴訟法第24條規定之情形，應
    由兩造合意之臺北地院管轄，原告主張本院為專屬管轄，應
    有誤會。
四、綜上，兩造既已有合意約定因系爭合約書所生之爭議，由臺
    北地院為第一審管轄法院，揆諸前開說明，自得排除其他審
    判籍即本院特別審判籍而優先適用，是以本件即有民事訴訟
    法第24條規定之情形，應由合意之普通法院管轄。又兩造均
    設址、設籍於臺北市，且兩造代理人之事務所亦均在臺北市
    ，並無不公平情事，本於尊重當事人之意思，即應由臺北地
    院為管轄法院，爰依職權將本件移送臺北地院。
五、依民事訴訟法第28條第1項，裁定如主文。　　
中　　華　　民　　國　　111 　年　　1 　　月　　25　　日
                          智慧財產第三庭
                                  法  官　王碧瑩
以上正本係照原本作成。
如不服本裁定應於送達後10日內向本院提出抗告狀，並繳納抗告
費新臺幣1,000元。
中　　華　　民　　國　　111 　年　　1 　　月　　25　　日
                                  書記官  莊宜諳